【裁判字號】    91,重上更(三),294
【裁判日期】    920311
【裁判案由】    殺人等
【裁判全文】
臺灣高等法院臺中分院刑事判決              九十一年度重上更(三)字第二九四號
    上  訴  人
    即  被  告    丙○○
    選任辯護人    林益輝
右上訴人因殺人等案件，不服臺灣南投地方法院八十九年度重訴字第五號中華民國九
十年一月三日第一審判決（起訴案號：臺灣南投地方法院檢察署八十九年度偵字第二
三六號），提起上訴，經判決後，最高法院第三次發回更審，本院判決如左：
    主      文
原判決關於丙○○部分撤銷。
丙○○殺人，處有期徒刑拾年陸月，褫奪公權參年。
    事      實
一、丙○○、劉順良（已死亡，共同傷害部分業經原審判決有期徒刑四月，如易科罰
    金以三百元折算一日確定在案）於民國（下同）八十八年十二月二十九日下午四
    時許起，在南投縣信義鄉○○村○○路一四五號，丙○○所開設之信谷海產店，
    與乙○○等人飲酒，至同日下午八時四十五分許乙○○不勝酒力，劉順良欲背負
    乙○○返家，丙○○則於劉順良背後幫忙扶持，因乙○○酒醉，劉順良難以背負
    ，二人均不慎倒地，劉順良仍想強行背負乙○○，致二人發生口角，劉順良遂出
    手毆打乙○○，乙○○亦回擊，並殃及站在一旁之丙○○，丙○○、劉順良心生
    不滿，乃基於傷害乙○○身體之共同犯意聯絡出手毆打乙○○，致乙○○受有頭
    面部多處擦傷等傷害，惟乙○○仍繼續與丙○○、劉順良拉扯，並出口辱罵：「
    幹你娘」，丙○○更加不滿，旋即變更前開傷害犯意為殺人之犯意，衝入信谷海
    產店廚房，將其所有刀刃寬約三至四公分之尖刀一支，暗藏於衣袖中，返回信谷
    海產店門外，持上開尖刀刺殺乙○○胸腹部數刀，致乙○○受有左胸裂傷疤長二
    公分、寬０．五公分，左季肋部裂傷疤長四．五公分、寬０．五公分及長一公分
    、寬０．五公分裂傷疤，右下腹兩處約四公分及一．八公分傷口，創口裂開約０
    ．五公分，右上臂斜裂傷疤長七公分、寬０．五公分，右手小指有一防禦傷疤四
    公分乘０．五公分，左手第三指有另一防禦傷疤三．五公分乘０．五公分等傷害
    ，乙○○因而不支倒地不起時，丙○○見狀仍用力踢乙○○胸腹部、背部等處後
    ，丙○○暫離現場將該兇刀置於不詳地點（未尋獲），旋即返回現場，並不斷以
    腳踢乙○○，直至黃文澤自信谷海產店對面錦文檳榔店跑來勸阻，並將丙○○拉
    離乙○○後，丙○○始行停止腳踢乙○○，嗣經丙○○之妻張茹晴等人報警叫救
    護車，警員趕至，將乙○○送至南投縣竹山秀傳紀念醫院（以下簡稱秀傳醫院）
    救治，延至八十九年一月十九日十八時左右，乙○○仍因腹部銳器穿刺，造成小
    腸破裂穿孔，腹部銳器傷引起腹膜炎併發症，終致敗血性休克不治死亡。
二、案經乙○○之妻甲○○訴由南投縣警察局信義分局移送臺灣南投地方法院檢察署
    檢察官偵查起訴。
    理      由
一、訊據上訴人即被告（下稱被告）丙○○固承認乙○○確於右揭時間，在被告所經
    營之信谷海產店前受有刀傷送醫不治死亡之事實，但矢口否認殺害乙○○，辯稱
    本件係劉順良殺害乙○○，乙○○自殺，因刑事組人員叫被告不要害其擔任警員
    之兄長沒有工作，被告才始會承認刀刺被害人，且被告係自首等語。
二、經查：
  (一)對於劉順良要背負乙○○回家，其間劉順良、乙○○與被告相繼發生言語及肢體
    衝突後，被告持刀刺殺乙○○一節，業據被告於警訊中坦承：「我與乙○○扭打
    後，踢打乙○○，並於搶下渠持有瑞士刀後，刺傷乙○○」（八十九年一月三十
    日偵訊筆錄，偵查卷第一○七頁背面），其後於公訴人訊問時，被告亦供稱：「
    是劉順良要背乙○○，在外面時劉順良將乙○○背了倒地，我將乙○○扶起：：
    ：」、「我將乙○○扶起後，我就進入我店內，上廁所時有聽到外面好像有吵架
    很大聲，我就出去看，看到乙○○與劉順良打架：：：」、「我沒拿刀，刀是他
    （指乙○○）自已帶來的，在店內，劉順良有拉乙○○一下，致乙○○趴在地上
    ，頭部有擦傷，他（乙○○）站起來，就罵我『幹你娘』，他右手揮過來，打到
    我的頭，我生氣，就打他背部：：：，他從腹部拿出瑞士刀，打開後，反握要刺
    我，我就把他的手反制，刺向乙○○：：：」等語（八十九年一月三十日偵訊筆
    錄，偵查卷第一一一頁正面及反面），公訴人聲請羈押被告，被告在原審法院訊
    問時供述又稱：「瑞士刀是他自己帶的，因他打我，並持刀要刺我，我抓住他手
    反刺回去：：：」、「因為當時錯手殺死乙○○後，腦筋一片空白，沒跟警察承
    認是我殺的」（原審法院八十九年聲羈字第一Ｏ號八十九年一月三十日訊問筆錄
    ），對照前後供詞，足見被告確實持刀刺丙○○，再者，乙○○身上受有多處刀
    傷，遍及左胸、左肋、右下腹、右上臂，且右手小指、左手第三指並另有防禦傷
    （詳後述），顯然被告係持刀刺乙○○，被告供稱抓住丙○○所持之刀反刺一節
    ，應屬避重就輕之詞。
  (二)被告前開供述雖稱刺殺乙○○之刀械為瑞士刀，惟被告與乙○○發生爭執後，曾
    至廚房取出一把刀刃寬約三至四公分之尖刀返回信谷海產店門外，於乙○○受刀
    傷後並短暫失去蹤影，此已據告訴人甲○○於偵訊供稱：「：：：他們（指被告
    及劉順良）二人聯手打我先生頭和後頸，受傷流血：：：丙○○就進廚房拿一把
    刀出來，：：：」、「我見丙○○在我發現我先生刀傷後，有失蹤一陣子，當我
    打完一一九電話後，丙○○才又出現在現場」（見偵二三六卷第一六七頁）等語
    （相驗卷第十四頁正面、背面），且經原審法院囑內政部警政署刑事警察局對被
    告施以測謊，被告就「當天從廚房出來時有拿刀」之問題，回答「沒有」，惟呈
    不實之反應，此有該局八十九年五月二日刑鑑字第五四二五四號測謊鑑驗通知書
    在卷可稽（原審卷第二九八頁及第二九九頁）。且扣案之瑞士刀一把，其上沾有
    血跡，經送內政部警政署刑事警察局鑑定結果，雖與被害人乙○○血液ＤＮＡ之
    ＰＭ及ＳＴＲ型別相符，有該局八十九年二月十四日（八九）刑一字第一二○六
    三號鑑驗書一紙可證（偵查卷第一七０頁），惟扣案之該把瑞士刀來源，係由甲○○所提出，提出當時，刀柄與刀刃接合處有僅沾有一滴血之血跡，呈糊糊乾乾
    、散開的狀態，並不清楚，也不像是剛殺過人的刀，此已據證人即據報到現場處
    理之警員紀東誌於原審調查中證稱：「瑞士刀是甲○○拿給我的，是她從農葯行
    那邊拿來的：：：」、「拿到刀子時僅看到刀柄與刀面接合處有一滴血跡：：：
    」、「甲○○拿給我時沒有打開，甲○○是先將鑰匙圈及瑞士刀分開，再將瑞士
    刀交給我，我在現場有打開瑞士刀，刀刃僅沾有一滴血跡，且沒有很清楚」（原
    審卷第一一八頁背面、第一一九頁）、於本院更(三)審調查中證稱：「我拿到那把
    刀，我看那滴血不像剛滴過的，是糊糊乾乾散開不很清楚的」（本院更三卷第六
    八頁），按乙○○所受之傷害，計有左胸裂傷、左季肋部裂傷、右下腹兩處傷口
    、右上臂斜裂傷等多處傷害，其中右下腹之刀傷，並刺穿腹部，造成小腸破裂穿
    孔，則刺傷乙○○所用之刀械之刀刃，當不可能僅留有一滴血跡，並呈糊糊乾乾
    狀；再者，經原審法院將扣案之瑞士刀送法務部法醫研究就乙○○所受之傷害再
    為研判，據該所函稱：「隨函送達之：：：，其中瑞士刀刃寬最大一．二公分刃
    長六．五公分：：：。死者腹部厚度約十七公分，：：：另死者腹部傷口長四公
    分，腹壁脂肪及肌肉厚約四．五公分，瑞士刀刃寬較窄，且長度較短，可能性較
    低。：：：」（原審卷第一七六頁法務部法醫研究所函），則扣案之瑞士刀所造
    成之傷口，與乙○○實際所受之傷害亦屬不符。另佐以被告於警訊中供稱：「（
    我店裡有）五支刀具，兩支骨刀、一把菜刀、一把西餐刀、一把刻花刀共五支」
    等語（偵二三六卷第一Ｏ五頁），但其所經營之海產店，經檢察官核發搜索票搜
    索結果，卻僅發現生魚片刀、小水果刀各一支，有搜索扣押證明筆錄（偵二三六
    卷第九三頁）可憑，綜合前述測謊結果、告訴人甲○○之指述及乙○○所受傷害
    創口與扣案瑞士刀比對之結果，被告持以刺殺乙○○之刀械，並非公訴人起訴所
    指之扣案瑞士刀甚明，當係取自廚房之不明刀械，並在乙○○受傷之後，由被告
    帶離現場，並未扣案。
  (三)按關於乙○○如何遭刺殺一節，甲○○於八十八年十二月三十日凌晨一時許，在
    信義警察派出所第一次警訊時稱：「：：：，當時我在店內打電話，有看到這情
    形（劉順良將乙○○推倒，並用腳踢乙○○背部），此時丙○○老婆進入店內跟
    我說：你先生腹部之腸子露出來了。我趕到外面才發現先生仰躺在路邊了」、「
    我在店內沒看清楚（指沒看清楚乙○○是自殺或他殺），只看見推我先生及踢我
    先生的情形」等語（見偵二三六卷第二二頁反面、第二三頁），八十八年十二月
    三十日下午四時二十五分，在信義警察派出所第二次警訊中指稱：「我第一次筆
    錄所說，有所保留，未全部是實在的」、「因劉順良恐嚇我不要多說話，用很兇
    態度跟我講，使我心生畏懼（且因劉順良、丙○○都知道我家，我怕他們對我不
    利）」、「：：：直至約二十時四十五分許，我先生酒醉趴（原筆錄記載為扒）
    在桌上睡著了，劉順良（我先生叫他二伯）好意要背我先生回家，但因我先生實
    在吃多喝多，給他一背很不舒服，要求放他下來，但劉順良一放他下來，我先生
    就倒在地上睡著了。我看情形不對，立即打電話：：：要求我婆婆趕來載我先生
    回家，這中間劉順良強行要背我先生，招致我先生反抗，致劉順良跌倒手部擦傷
    ，劉順良就開始對我先生拳打腳踢，我見我先生跪在地上求饒，要求劉順良不要
    再打了，我見情況危急，又打了第二通電話回家，因故未接通，我又立即打電話
    給住我婆婆隔壁奶奶家，要求轉達請趕快來現場，因我阿公（有點重聽）接聽，
    說不大清楚（電話中聽到我奶奶說，夫妻吵架就打電話回來，不要理她），期間
    我見到我先生站了起來，手上拿瑞士刀，說不要再打我了，我見到劉順良過去搶
    瑞士刀，二人就在地上打滾，我見到二人再站起來時，因劉順良背對著我，我沒
    看到他拿刀，但見劉順良往我先生胸腹部出手，我見我先生身體前傾後，雙手亂
    揮，打到丙○○，就見丙○○從後踢我先生，一直踢踢到我先生不動還在踢（我
    不知道誰制止丙○○踢我先生）還在踢」（偵二三六卷第二四頁至第二四之一頁
    反面）。在上開第一次警訊筆錄中，甲○○指稱並未看到乙○○遭刺殺之細節，
    第二次警訊筆錄中，甲○○則稱是劉順良搶下乙○○手上之瑞士刀，其後甲○○
    於檢察官相驗時又稱：「（丙○○）先插胸口一刀，我先生倒退，接著又往前刺
    右脅下，再來是（朝）右下腹刺，右脅下那一刀，因為我先生有微蹲，因此傷口
    只有一點點，右下腹那一刀比較重，還有從側邊一刀，刀子出來我有看到，流很
    多血，後來我先生抓住他的刀，手臂有劃到受傷，倒地後，丙○○一直用腳踢他
  胸部、肚子，此時現場對面錦文檳榔攤老闆見狀出來，把丙○○推開，：：：」
    等語（相驗卷第一四頁、一五頁），其後於警方再行訊問及歷次偵審中，亦為相
    同之陳述，觀之甲○○於各次訊問時關於乙○○係由何人刺殺之陳述迥異，參以
    甲○○於乙○○遭人毆打時，尚急於打電話求助等情（前引第二次警訊筆錄），
    關於甲○○在相驗時就乙○○如何遭人刺殺之細節（包括第一刀刺在何處，乙○○遭刺殺後又如何反應，其後各刀又如何刺等各節）之陳述，是否完全正確無誤
    ，固難遽予認定。而劉順良於第四次警訊時稱：「：：：，當我第二次要扶乙○○時，他不肯，並以手將我推開，又以三字經（幹你娘）辱罵丙○○，引起丙○○十分不悅，馬上毆打乙○○，致乙○○倒在地上哀求不要再打他了」、「我有
    看到乙○○被打倒在地上哀嚎時，丙○○十分生氣衝進店內廚房，隨後我就看見
    丙○○手上拿一把白色水果刀出來，一直往乙○○身體猛刺，因速度太快，我不
    知丙○○共刺幾刀，當乙○○倒地後，丙○○仍猛踢他的腹部、頭部時，：：：
    」（偵字第二三六號第七三頁至第七四頁）等語，亦一反此前所稱「沒有看到乙○○受傷」（第一次警訊，偵二三六號卷第十頁）、「不知乙○○如何受傷」（
    第二次警訊，同上偵查卷第十二頁）、「（乙○○身受的刀傷）不是我殺的，我
    也不知道是何人所殺」（第三次警訊，同上偵查卷第十三頁背面），亦難遽予偏
    執為認定被告犯罪事實之依據。惟本件案發當時被告、劉順良、乙○○在信谷海
    產店外發生爭執，甲○○雖在餐廳內以電話聯絡家人，但甲○○站立位置仍可以
    到店外情形（見偵二三六卷第六七至六九頁現場照片），見到部分案發當天所發
    生之事實，並非不可能，況且被告取用刀械尚須進入店內，尚不能因甲○○前後
    所述不相一致，即認甲○○所證見到被告進入店內取用刀械一節為不實；況且，
    即使甲○○、劉順良對於乙○○遭刺殺之細節所陳未盡正確，倘被告確未持刀刺
    殺乙○○，衡情被告不致於自白刺傷乙○○，反觀被告於前述警訊、偵訊，及原
    審法院羈押被訊問時，竟一再自白刺傷乙○○，已足認被告確持不明之刀械刺殺
    乙○○無誤，不能僅因甲○○、劉順良前後所供未盡一致，而為有利於被告之認
    定。
  (四)被告辯稱本案刑事組人員叫被告進房間訊問並製作筆錄，叫被告不要害擔任警員
    之兄長沒有工作，被告始會承認刀刺乙○○云云，但經本院囑託訊問證人即警員
    洪燕清，業據該證人證述其僅向被告表示要老實說，有做就有做，沒做就沒做，
    不要影響到其兄長（上訴卷第一五二頁），而另證人即警員楊清福（訊問筆錄中
    誤載其姓名為洪燕清）亦證述其當時僅向被告表示許多證據都對被告不利，有做
    就承認，對量刑上有幫助（上訴卷第一六０頁），自難認警員對被告有何強迫或
    利誘取供情事，況且被告係成年人，其自身所作所為要與其兄長無涉，所謂怕影
    響其兄長前途而承認刀刺丙○○，顯然悖於情理，自無可採信。
  (五)被告雖以劉順良當日所穿衣物沾有乙○○血跡，而指稱行兇者應為劉順良，然經
    原審法院就劉順良衣褲上所遺留之血跡型態，送請中央警察大學鑑定是否可依此
    判斷穿著該衣物者持刀殺人之狀態，經該大學鑑定結果，發現血衣上之血跡型態
    無法顯現，而血褲上之血跡型態，在正面部分，從膝蓋以下可以觀察到之血液型
    態大多數為接觸型之血跡型態，少數為噴濺型之血跡型態﹔膝蓋以上則有部分是
    接觸性之血跡型態，部分是噴濺型之血跡型態。血褲背面部分之血跡型態則為接
    觸性之血跡型態。因噴濺型血跡出現多種角度與分布範圍，且噴濺血點大小約零
    點五公分直徑以下，應屬血液仍在液態下之多次激烈撞擊或運動所產生。而整體
    血跡型態，必須再參考現場狀況是否具有足以形成此類血跡型態之條件，始足以
    判斷行兇狀態，有該大學八十九年九月十一日（８９）校科字第八九二六二六號
    鑑定書一份可憑（原審卷第一五二頁以下），是尚無法以劉順良衣褲上有血跡即
    認乙○○為劉順良所殺。又案發當日劉順良曾協助搬運死者乙○○上車送醫一節
    ，此經證人即警員紀東誌於原審法院調查時結證屬實（八十九年五月十二日原審
    法院訊問筆錄，原審卷第五十三頁反面），且被告與劉順良曾聯手毆打被害人，
    是以刀刺乙○○者自亦不出被告與劉順良二人，劉順良如確有刀刺乙○○之舉，
    被告自係親眼目睹而知之甚詳，為求自保，衡情早就明確指述劉順良犯行，反觀
    被告卻於前述警訊、檢察官偵訊及原審法院訊問時坦承刺傷被害人，足見被告所
    辯乙○○係遭劉順良所刺死云云，委無可採，又甲○○在本院雖證述係其小叔及
    被害人之朋友抬被害人上警車，劉順良沒有幫忙抬被害人（本院更一卷第一○九
    頁），然甲○○係乙○○之妻，目睹至親肚破腸流，血流不止，心理上應受極大
    震駭，衡情應無法冷靜觀察何人將乙○○抬上警車，且劉順良亦有毆打乙○○，
    甲○○對劉順良亦難免有怨恨之心，而證人紀東誌係警員，受有相當訓練，處於
    客觀立場，其觀察應較符合實情。
  (六)乙○○確受有左胸裂傷疤長二公分、寬○．五公分，左季肋部裂傷疤長四．五公
    分、寬○．五公分及長一公分、寬○．五公分裂傷疤，右下腹兩處約四公分及一
    ．八公分傷口，創口裂開約○．五公分，右上臂斜裂傷疤長七公分、寬○．五公
    分，右手小指有一防禦傷疤四公分乘○．五公分，左手第三指有另一防禦傷疤三
    ．五公分乘○．五公分等傷勢及多數擦傷，因小腸破裂引發腹膜炎併發症終致敗
    血性休克死亡，此經臺灣南投地方法院檢察署檢察官督同法醫師相驗屬實，製有
    勘驗筆錄、驗斷書、相驗屍體證明書及秀傳醫院驗傷診斷書各一件在卷可憑，而
    法務部法醫研究所復就乙○○之屍體解剖鑑定結果，就死者死亡之原因，亦同此
    認定，有該所（８９）法醫所醫鑑字第○一一七號鑑定書可考，且有死者屍體相
    片附卷可資佐證。被告雖辯以案發當時酒醉，意識能力較常人為低，且與被害人
    乙○○係朋友，並無仇隙，顯無殺人之故意等語，但乙○○所受腹部傷勢深及胃
    腸，體內器官自外部即可目視（見相字卷第七十一頁），足見被告於行兇當時其
    用力甚猛，殺意甚堅，其有殺人之故意，至為明確。又被告在案發日雖有飲酒，
    在本院亦稱其當時已酒醉等語，然由被告警訊供述可知，被告尚能明確記憶刺殺
    乙○○之過程，證人黃文澤在警訊亦供述：「我看到乙○○酒醉跌跌撞撞往道路
    中間走去，丙○○走過去，像是好意怕乙○○在路中間危險把渠拉回店前路邊：
    ：：」（見偵二三六卷第一五八頁），是被告在毆打及刺殺乙○○前，亦知乙○○往道路中間走去將有危險，而曾欲把乙○○拉回店前，顯然被告當時神智清楚
    ，並未因飲酒而達心神喪失或精神耗弱程度，不得據以寬減刑責，證人黃文澤在
    本院前審固證述被告當時酒醉（本院上訴字第三三三號卷七十九頁），然從外觀
    觀察縱可見飲酒跡象，亦非必即神智不清，被告當時酒醉一節僅係黃文澤個人意
    見，尚難採信。
  (七)又被告辯稱：曾請其妻張茹晴報案，應係自首等語，然張茹晴在警訊證述稱：「
    我跑到農藥行借用電話，我是打一一九電話叫救護車」等語（見偵二三六卷第一
    五二頁），顯見張茹晴僅係打電話叫救護車，況張茹晴在警訊供述：「沒有目睹
    行兇過程」，既未親見又如何可能僅因見乙○○倒地即報案稱被告殺人，而證人
    黃文澤在八十九年一月二十六日警訊即指述稱：「才走過去拉開丙○○」、「我
    只顧著拉開丙○○，沒注意到劉順良當時做什麼動作」等語（見偵查卷第八十七
    頁），由前揭警訊證述自已足使警員達到合理懷疑近於確信係被告共同刺殺乙○○。再由八十九年一月二十九日員警對被告所為訊問：「黃文澤筆錄供稱親眼看
    到你毆打、踢打乙○○，你有何意見﹖」、「黃文澤是否於案發時把你拉開，並
    說人都被你殺成這樣，你還踢他，你是要他死嗎﹖」，顯見有偵查犯罪職權之警
    員當時已將被告列為本案殺人之重要犯嫌偵辦，自屬已知悉犯罪事實與犯罪之人
    ，自不能認被告迄八十九年一月三十日始供承殺傷被害人即係自首。
  (八)證人吳林貴美於警訊時雖一度證稱：「我看到的過程中，沒有看到丙○○離開現
    場，所以應該丙○○沒有進入店內拿刀才對，事後想若有兇刀，應是在現場之瑞
    士刀乙支而已，沒有其他凶刀」等語（偵查卷第一五六頁），惟查該證人於警訊
    及偵審中歷次所證，不僅前後不一，且語多保留，有各該筆錄在卷可參（偵二三
    六卷第二六頁背面、第四六、四七頁、第一五五至一五七頁、第二三一頁；原審
    卷二０九頁、本院前審上訴字第三三三號卷第七五頁、更(一)卷第一四四至一四八
    頁）其證詞自不足資為有利於被告之認定。
  (九)綜合前述，被告所辯不足採信，本件事證明確，被告犯行堪以認定，應依法論科
    。
三、按殺人行為之傷害事實，除其先祇有傷害人之故意，嗣後始另行起意殺人者應併
    合論罪外，當然吸收於殺人行為之內，最高法院二十三年上字第二七八三號判例
    雖著有明文，然被告基於傷害故意實施傷害行為後，迅即變更傷害犯意為殺人犯
    意，其傷害行為與殺人之行為間，地點相同，行為密切緊接、持續，傷害故意變
    更為殺人故意之時間短瞬，應認其先前短暫之傷害故意迅即為變更後之殺人故意
    所取代，依社會通念，如將傷害行為與殺人行為分論併罰顯屬過苛，應依吸收犯
    理論，認先前傷害之低階危害行為已為殺人之高階行為所吸收，逕以殺人罪論處
    ，不再論以傷害罪名。此觀最高法院五十三年台上字第九八三號判例認：「上訴
    人於行竊時，因被事主發覺，遂加暴力，使其不能抗拒，迨將事主擊倒勒斃，然
    後取財逃逸，自屬於財物未經入手之際，變更竊盜之犯意為強盜行為，依特別法
    優於普通法之原則，應構成懲治盜匪條例第二條第一項第六款強劫而故意殺人之
    罪」，上開見解認行為人雖先基於竊盜故意著手竊盜，嗣後變更犯意為強盜故意
    ，亦僅論以強盜罪名，可資為參考。查被告與乙○○平日並無怨隙，故被告與乙○○拉扯之初，並無殺害乙○○之故意，僅係不滿乙○○出拳，而基於傷害之故
    意反擊，嗣因乙○○又繼續出手並以三字經辱罵被告，被告才迅即變更傷害犯意
    為殺人之犯意，進入餐廳拿取兇刀，返回現場刺殺乙○○，被告之傷害行為與殺
    人行為，地點相同，行為密切緊接，犯意變更之時間短瞬、持續，審酌被告基於
    傷害之故意毆打被害人後，迅即變更犯意為殺人故意，持刀殺害被害人，如將其
    傷害及殺人犯行分論併罰，顯有違社會通念，亦有過苛之嫌，爰參酌最高法院五
    十三年台上字第九八三號之判例見解，依吸收犯理論，認被告先前傷害之低階犯
    行，應為殺人之高度犯行所吸收，僅論以殺人罪名，不另論以傷害罪名。。原審
    對被告論罪科刑，固非無見，惟查(一)原審判決理由認定證人吳林貴美證詞前後反
    覆不一，不足採信（原審判決書第十頁倒數三、四行），卻又依據吳林貴美警訊
    證述作為認定被告確有殺人犯行之佐證之一（原審判決第五頁末行至第六頁第七
    行），亦未細繹何以該部分警訊證述獨可採信，理由難稱詳盡，亦有矛盾。(二)認
被告上開傷害行為與殺人行為應分論併罰，均有未洽。被告上訴意旨否認犯罪雖
    無可採，但原判決既有可議之處，仍應由本院予以撤銷改判，審酌被告為細故即
    在大庭廣眾毆打並進而以刀器刺殺友人，犯行兇殘，嚴重影響社會治安及善良風
    俗，在審理期間又一再飾詞否認犯行，未見悔意，犯後迄今未賠償被害人家屬損
    失，態度不佳，並參酌其犯罪之動機、手段、所致損害等一切情狀，判處如主文
    第二項所示之刑，且被告所犯殺人犯行對於社會所造成之危害至鉅，依其犯罪性
    質有褫奪公權之必要，並依刑法第三十七條第二項規定，併宣告褫奪公權三年。
    另被告所有用以殺害被害人之尖刀，業經被告棄置未能尋獲，尚無證據足認尚存
    在，為避免日後執行困難，爰不另諭知沒收，併此敘明。
三、據上論斷，應依刑事訴訟法第三百六十九條第一項前段、第三百六十四條、第二
    百九十九條第一項前段，刑法第二百七十一條第一項、第三十七條第二項，判決
    如主文。
本案經檢察官丁○○到庭執行職務。
中      華      民      國      九十二  年      三      月      十一    日
                                臺灣高等法院臺中分院刑事第十庭
              審判長法  官  林  照  明
                                            法  官  蔡  名  曜
                                            法  官  王      銘
右正本證明與原本無異。
如不服本判決應於收受送達後十日內向本院提出上訴書狀，其未敘述上訴之理由者並
得於提起上訴後十日內向本院補提理由書（均須按他造當事人之人數附繕本）。
                                            書記官  洪  麗  華
中      華      民      國      九十二  年      三      月      十四    日
                                                                        Ａ


司法院資訊處製作；財團法人民間司法改革基金會備份。
